臺灣桃園地方法院刑事判決　　　　　　　　　　　　　九十一年度易字第九五九號
　　公　訴　人　臺灣桃園地方法院檢察署檢察官
　　被　　　告　乙○○
右列被告因家庭暴力罪之傷害案件，經檢察官聲請簡易判決處刑（簡易判決處刑書聲
請案號：九十年度偵字第一七二六四號），經本院桃園簡易庭認為不宜依簡易判決處
刑，改依通常程序審理，本院判決如左：
    主  文
乙○○傷害人之身體，處罰金壹仟元，如易服勞役，以佰元折算壹日。
    事  實
一、乙○○與甲○○係夫妻，為家庭暴力防治法第三條第一款規定之家庭成員，於民
    國九十年九月六日凌晨五時三十分許，在甲○○位於桃園縣桃園市○○路一六三
    號六樓法蘭斯ＰＵＢ工作場所欲接甲○○回家，因不耐等候將近半小時之久仍未
    見甲○○出現，而進入該店辦公室內與甲○○發生口角並要求甲○○不要再去上
    班，甲○○則回以如果你有本事一個月賺新臺幣八萬元，伊就不用到這裡上班等
    語，詎乙○○一時氣憤，竟基於普通傷害之犯意，毆打甲○○右臉頰一巴掌後（
    未成傷），又與甲○○發生拉扯，致甲○○受有右肘瘀傷約四乘三公分之傷害。
二、案經甲○○訴由桃園縣警察局桃園分局報請臺灣桃園地方法院檢察署檢察官聲請
    簡易判決處刑。
    理  由
一、按檢察官聲請以簡易判決處刑之案件，經法院認定之犯罪事實，顯然與檢察官據
    以求處罪刑之事實不符者，應適用通常程序審判之，刑事訴訟法第四百五十一條
    之一第四項第二款前段、第四百五十二條定有明文。本件檢察官聲請簡易判決處
    刑，惟經本院桃園簡易庭受理後，認有刑事訴訟法第四百五十一條之一第四項第
    二款情形，簽移適用通常程序審判，合先敘明。
二、訊據被告乙○○固坦承於右揭時、地與告訴人甲○○發生爭執，惟矢口否認有何
    傷害犯行，辯稱伊只有推告訴人及打告訴人一巴掌後，告訴人就想跳樓，當時告
    訴人雙手已攀著陽台，右腳已跨上陽台，伊為救告訴人才用力拉告訴人的左手，
    告訴人的手才因此受傷云云，惟查右揭事實業據告訴人於警詢、偵訊及本院調查
    中指述歷歷，並有行政院衛生署桃園醫院傷害診斷證明書在卷可證，且告訴人受
    傷之部位除左前臂有多處擦傷外，右肘亦受有瘀傷約四乘三公分，則被告既於本
    院桃園簡易庭調查時供稱：「（你如何拉她？）我拉住告訴人的左手，硬是把她
    拉下來，所以告訴人會有擦傷」等語（見本院桃園簡易庭九十一年三月二十一日
    訊問筆錄第三頁）。足見被告於告訴人欲跳樓自殺之際，以手拉扯告訴人之左手
    並不會造成告訴人之右肘受到瘀傷，顯然告訴人右肘之瘀傷係被告於告訴人跳樓
    之前發生拉扯所致，被告就此部分主張緊急避難，實難採信，被告傷害犯行事證
    明確，洵堪認定，應依法論科。
三、核被告乙○○之所為，係犯刑法第二百七十七條第一項之傷害罪（亦屬家庭暴力
    防治法第二條第二項之家庭暴力罪）。爰審酌被告之素行、犯罪之動機、手段、
    犯罪時所受之刺激、告訴人所受傷害程度及被告犯罪後之態度等一切情狀，量處
    如主文所示之刑，並諭知易服勞役之折算標準。
四、公訴意旨另以被告乙○○基於傷害之犯意，於右揭時、地毆打告訴人甲○○，致
    告訴人左前臂擦傷四處各約四乘０點五公分、三乘０點五公分、三乘０點五公分
    、二乘０點五公分之傷害，因認被告此部份亦犯傷害罪嫌。按不能證明被告犯罪
    或其行為不罰者，應諭知無罪之判決，刑事訴訟法第三百零一條第一項定有明文
    ；又因避免自己或他人生命、身體、自由、財產之緊急危難而出於不得已之行為
    ，不罰，刑法第二十四條第一項亦規定甚明。訊據被告固不否認於上開時、地以
    手拉傷告訴人左手之事實，惟辯以係因當時告訴人欲從六樓陽台跳樓自殺，告訴
    人雙手已攀著陽台之牆壁，右腳已跨上陽台，伊係為救告訴人才拉告訴人的手，
    確無毆打告訴人等語。經查，此部份傷害之事實固據告訴人提出行政院衛生署桃
    園醫院所出具之傷害診斷證明書乙件為證，惟告訴人當時確有欲跳樓自殺之舉動
    以及被告為救告訴人有拉告訴人左手致告訴人左手受傷之事實，業據告訴人於本
    院調查時陳稱：「（你受的傷是在工作場所被被告打造成的，或是你要跳樓時被
    被告抓手造成的？）我不知道何時造成的，我跳樓也是當天凌晨五點多的事情。
    是因為被告打我，所以我才要跳樓，我是二隻手緊抓住圍牆要跳樓，被告就來把
    我的手拉下來」等語（見本院九十一年六月二十六日訊問筆錄第二頁）明確，是
    以當時客觀上確實存在告訴人正欲跳樓自殺之緊急危難情狀，而被告亦係為避免
    告訴人此項生命、身體上緊急危難而為，被告主觀上具緊急避難之意思，且其行
    為亦未過當，與刑法第二十四條第一項之規定相符，從而其雖有傷害告訴人之行
    為，依上開說明，其行為不罰，原應為被告無罪之諭知，然此部分公訴人認與前
    開經論科之傷害部分為單純一罪關係，爰不另為無罪之諭知，併予敘明。
據上論斷，應依刑事訴訟法第四百五十二條、第二百九十九條第一項前段，刑法第二
百七十七條第一項、第四十二條第二項，罰金罰鍰提高標準條例第一條前段、第二條
，判決如主文。
本案經檢察官吳廣莉到庭執行職務。
中      華      民      國    九十一    年      九    月    二十四    日
                                臺灣桃園地方法院刑事第二庭
                                      審判長法  官   徐培元
                                            法  官   曾正耀
                                            法  官   許乃文
右正本證明與原本無異。
如不服本判決，應於判決送達後十日內向本院提出上訴狀( 應附繕本 )，上訴於
臺灣高等法院。
                                            書記官   王曉雁
中        華        民        國     九十一   年   九   月    二十六    日
附錄本件論罪科刑法條：
刑法第二百七十七條第一項。
刑法第二百七十七條
傷害人之身體或健康者，處三年以下有期徒刑，拘役或一千元以下罰金。
犯前項之罪，因而致人於死者，處無期徒或七年以上有期徒刑，致重傷者，處三年以
上、十年以下有期徒刑。
